【裁判字號】    92,上訴,1559
【裁判日期】    920625
【裁判案由】    毒品危害防制條例等
【裁判全文】
臺灣高等法院刑事判決                          九十二年度上訴字第一五五九號
    上  訴  人
    即  被  告  甲○○
    指定辯護人  本院公設辯護人  周君穎
右上訴人因毒品危害防制條例等案件，不服臺灣桃園地方法院九十一年度訴字第一六
六一號，中華民國九十二年四月三日第一審判決（起訴案號：臺灣桃園地方法院檢察
署九十一年度偵字第一三四八二號，移送併辦案號：臺灣高雄地方法院檢察署九十一
年度偵字第二六八九七號），提起上訴，本院判決如左：
    主  文
原判決撤銷。
甲○○共同連續運輸第二級毒品，處有期徒刑拾年。扣案之含第二級毒品甲基安非他
命成份粒錠壹佰包（驗餘淨重壹仟玖佰貳拾伍點肆零公克）、肆拾包（淨重柒佰拾玖
點貳參公克），均沒收銷燬之；大包裝袋貳只、行李袋貳只均沒收。
    事  實
一、甲○○明知安非他命係屬毒品危害防制條例第二條第二項第二款之第二級毒品，
    亦為懲治走私條例公告管制物品項目及其數額甲類第四款之管制進出口物品，詎
    其於民國（下同）九十年十月間，至泰國旅遊時，認識姓名年籍不詳，綽號「阿
    玲」之我國僑居泰國成年女子後，竟與綽號「阿玲」及另名年籍姓名不詳之泰國
    成年男子，基於共同運輸及私運毒品入境之犯意，甲○○及綽號「阿玲」並基於
    概括之犯意，先後於（一）九十一年七月間，由綽號「阿玲」者以新臺幣（下同
    ）二萬元並提供機票、食宿之代價，委由「阿玲」自泰國運輸甲基安非他命粒錠
    毒品入境，再將甲基安非他命粒錠毒品交予在台灣接應之「阿玲」。迨甲○○於
    九十一年七月十七日出境至泰國清萊，「阿玲」即聯絡甲○○於同年七月十九日
    ，在泰國清萊飯店旁某十字路口與前開泰國成年男子碰面，由該成年男子將夾層
    藏有含甲基安非他命成份粒錠一百包（淨重一九二五．五一公克，驗餘淨重一九
    二五．四０公克）之手提袋一只交予甲○○，嗣甲○○於七月二十日下午攜帶上
    開毒品，自泰國搭乘泰國航空公司ＴＣ六三六號班機運輸來臺，於七月二十一日
    凌晨零時十分許入境後，在中正機場一期航站海關入境檢查室通關檢查行李時，
    為警當場查獲，並扣得上開含甲基安非他命成份毒品粒錠一百包（淨重一九二五
    ．五一公克，驗餘淨重一九二五．四０公克）及供運輸上開毒品使用之大包裝袋
    一只、行李袋一只。（二）甲○○獲交保後，復與綽號「阿玲」者承續上開犯意
    ，於九十一年十二月三日出境至泰國曼谷，由「阿玲」安排住進泰國曼谷「貴都
    酒店」等候，翌（四）日晚上，「阿玲」再將夾層藏有含甲基安非他命成份粒錠
    四０包（淨重七一九．二三公克）之手提袋一只交予甲○○，嗣甲○○於十二月
    八日攜帶上開毒品，自泰國搭乘泰國航空公司ＴＣ六五二號班機來臺，於十二月
    二十八日二十一時四十分許入境後，在高雄小港機場航站海關入境檢查室通關檢
    查行李時，為警當場查獲，並扣得上開含甲基安非他命成份毒品粒錠四０包（淨
    重七一九．二三公克）及供運輸上開毒品使用之大包裝袋一只、行李袋一只。
二、案經內政部警政署航空警察局移送臺灣桃園地方法院檢察署檢察官偵查起訴暨法
    務部調查局高雄市調查處移送臺灣高雄地方法院檢察署檢察官偵查後移送併辦。
    理  由
一、訊據被告甲○○固坦承先後二次於右揭時、地，受綽號「阿玲」之成年女子之託
    係帶前開含甲基安非他命粒錠之毒品入境，嗣分別在中正機場、小港機場為警查
    獲等情不諱，惟矢口否認有運輸或走私毒品之犯意，辯稱：伊第一次以為係夾藏
    減肥藥入境，不知行李內粒錠含有甲基安非他命成份，至第二次係因前遭「阿玲
    」陷害，誤攜毒品後，為找出「阿玲」，洗清自己冤情，始夾帶上開毒品入境，
    不意在報警前即遭查獲云云。經查：
(一)被告於九十一年七月二十一日凌晨零時十分許攜帶上述毒品入境後，在中正機場
    航站海關入境檢查室通關檢查行李時，為警當場查獲之事實，業據其於警訊中供
    稱：「．．．『阿玲』要我於九十一年七月十七日出境到泰國清萊，十九日「阿
    玲」打電話要我到清萊飯店旁十字路口，便由一男子前來交給一藍色行李袋（內
    已經藏有毒品），供我帶回台灣再交予給『阿玲』，『阿玲』便給我台幣二萬元
    之酬勞。食宿、機票也由『阿玲』提供．．．」、「我所攜帶之毒品，係藏匿於
    我入境時所使用之行李內部底層（夾層）」等語（見九十一年度偵字第一三四八
    二號偵查卷第四頁正面、第五頁正面），並有台北關稅局扣押貨物運輸工具收據
    、Ｘ光檢查儀注檢行李報告表、被告入出境查詢結果表各一紙、照片六張附卷（
    見九十一年度偵字第一三四八二號偵查卷第九頁、第一０頁、第一二頁至第一八
    頁）及含甲基安非他命成份毒品粒錠一００包（淨重一九二五．五一公克，驗餘
    淨重一九二五．四０公克）、供運輸上開毒品使用之大包裝袋一只、行李袋一只
    扣案為證（見偵查卷第二二頁），前開扣案之粒錠經送請警政署刑事警察局鑑定
    結果，均檢出第二級毒品甲基安非他命成分，有該局九十一年九月二日刑鑑字第
    ０九一０一九四七六二號鑑驗通知書一份在卷可稽（見九十一年度偵字第一三四
    八二號偵查卷第四三頁），且衡情綽號「阿玲」如僅委由被告攜帶減肥藥品入境
    ，何以須給付被告高達二萬元之酬勞並另支付機票、食宿費用之理，況被告於警
    訊時已自白攜帶毒品入境，並藏匿於行李內部底層（夾層）等語，且於入關時又
    未主動申報，顯係明知為不法輸入而故意逃避海關查緝甚明，乃事後以上情置辯
    ，非但無法提供「阿玲」者之確切年籍資料以供查明，且與常情有違，更見事虛
    ，不足採信。
(二)被告於九十一年十二月二十八日二十一時四十分許攜帶上述毒品入境後，在高雄
    小港機場航站海關入境檢查室通關檢查行李時，為警當場查獲之事實，亦據其於
    警訊中供稱：「．．．係『阿玲』女子託我自泰國曼谷私運回台，回台後再轉交
    給『阿玲』的人．．．」、「約於今（九十一）十月底，綽號『阿玲』打電話給
    我，稱我因於今年七月二十日幫渠私運第二級毒品回台時，在中正國際機場遭．
    ．．查獲，身分已曝光，不適合再私運該種毒品，故而託我另找一或二人去泰國
    ，屆時，她會去泰國曼谷接機，再安排他們幫她私運東西回台．．．綽號『阿玲
    』應允先支付我往返台灣高雄、泰國曼谷機票（價約新台幣一萬三千元）為酬佣
    ，等日後賺錢再朋分後，我於十二月三日自高雄搭乘泰航ＴＣ六五三號班機前往
    泰國曼谷，由『阿玲』安排住進泰國曼谷的『貴都酒店』，翌（四）日晚上，綽
    號『阿玲』將夾藏有前揭毒品之旅李箱交付給我，並對我稱是減肥藥，十二月八
    日綽號『阿玲』通知我攜帶該『行李箱』搭乘泰國航空公司ＴＣ六五二號班機由
    高雄國際機場入境，入境後渠會以電話再與我聯絡，．．．」、「第二次（九十
    一年十二月八日）所夾帶之物品，我知道是毒品，但洪佩妮（按即阿玲）仍告訴
    我所夾藏之物品為減肥藥」等語（見九十一年度偵字第二六八九七號偵查卷第三
    頁正面、第廿九頁背面），並有高雄關稅局扣押貨物運輸工具收據、被告入出境
    查詢結果表一紙附卷（見九十一年度偵字第二六八九七號偵查卷第九頁、第一一
    頁、第二０頁至第二二頁）及含甲基安非他命成份毒品粒錠四０包（淨重七一九
    ．二三公克）、供運輸上開毒品使用之大包裝袋一只、行李袋一只扣案為憑，前
    開扣案之粒錠經送法務部調查局鑑定結果，均檢出第二級毒品甲基安非他命成分
    ，有該局九十二年一月十七日調科壹字第０九一二三０六六七五０號檢驗通知書
    一份在卷可稽（見本院刑事卷），且被告若係要協助警察將「阿玲」找出，何以
    未事先將「阿玲」囑其至泰國運輸毒品入境之情告知警方？又何以於財政部高雄
    關稅局高雄機場談話筆錄中供稱：「檢查中，我有跟關員表示有人託我帶東西回
    來。」、「．．．裡面東西，我並不知道，也沒看到。」等語（見九十一年度偵
    字第二六八九七號偵查卷第一三頁正面），對於受託攜帶入境之物品陳稱不知，
    況被告係自泰國攜帶前開毒品入境，於泰國通關時亦非無遭受查緝之危險，何以
    當時未顧慮及此，甚或報警處理，乃於遭查獲後始辯稱係為協助警察辦案，豈非
    有悖常情，足認其所辯要屬諉責之詞，不足採信。
(三)綜上所述，被告所辯均無非空言，不足信採。本件事證明確，被告犯行堪以認定
    。
二、按甲基安非他命係行政院依懲治走私條例第二條第四項授權公告之「甲項管制進
    出口物品」，並為毒品危害防制條例第二條第二項第二款所稱之第二級毒品。查
    被告自泰國搭機入境我國，於夾帶扣案之甲基安非他命粒錠在中正國際機場、小
    港國際機場入境室為海關人員當場查獲，雖入境手續尚未全部完成，惟其搭機抵
    達中正國際機場、小港國際機場，於下機進入我國領域之中正國際機場、小港國
    際機場內，足見其私運管制物品甲基安非他命進口之行為已經完成，是核被告所
    為，係犯毒品危害防制條例第四條第二項之運輸第二級毒品及懲治走私條例第二
    條第一項之私運管制物品進口罪。被告非法持有第二級毒品甲基安非他命之低度
    行為，為運輸及私運之高度行為所吸收，不另論罪。被告就前開第一次犯行與綽
    號「阿玲」之成年女子及成年之泰國男子間，及就前開第二次犯行，與綽號「阿
    玲」之成年女子間，互有犯意聯絡與行為分擔，均為共同正犯。被告以一行為同
    時觸犯上開二罪，為想像競合犯，應從一重之運輸第二級毒品罪處斷。其先後二
    次運輸第二級毒品犯行，時間緊接，手段相若，犯罪構成要件相同，顯係基於概
    括之犯意反覆為之，應依連續犯之規定，論以一罪（先論以想像競合犯，再論以
    連續犯，最高法院九十二年台上字第三六三號判決參照），並就有期徒刑及罰金
    刑部分加重其刑（運輸第二級毒品，其法定刑為無期徒刑部分，依法不得加重）
    。公訴人對於被告於九十年十二月二十八日之運輸第二級毒品、私運管制物品進
    口之犯行雖未據起訴，惟該部分與起訴事實有連續犯之裁判上一罪關係，為起訴
    效力所及，本院自應併予審理，併此敘明。
三、原審據以論罪科刑，固非無見。惟查：（一）原判決就被告第一次運輸及走私毒
    品之犯行，未認定前開泰國成年男子係屬共犯，尚有違誤。（二）被告係基於概
    括之犯意，先後同時觸犯毒品危害防制條例第四條第二項之運輸第二級毒品及懲
    治走私條例第二條第一項之私運管制物品進口罪，應先依想像競合犯之規定，從
    一重之運輸第二級毒品罪處斷，再依連續犯之規定論罪科刑，始稱適法。原判決
    卻於理由內論敘：「被告先後二次運輸第二級毒品、私運管制物品進口之犯行，
    時間緊接，犯罪構成要件相同，顯均係基於概括犯意反覆為之，各應依連續犯之
    規定，以一罪論，並就有期徒刑及罰金刑部分，加重其刑（運輸第二級毒品之犯
    行，其法定刑為無期徒刑部分，依法不得加重）．．．。又被告以一行為同時觸
    犯上開二罪，為想像競合犯，應從一重之運輸第二級毒品罪處斷。」，似先依連
    續犯之規定分別論處運輸第二級毒品及私運管制物品進口罪，再依想像競合犯之
    規定，就運輸第二級毒品罪及私運管制物品進口罪，從一重之運輸第二級毒品罪
    處斷，其適用法則難謂無違誤。被告上訴意旨，否認犯罪，雖無理由，但查原判
    決既有上開可議，要屬無可維持，應予撤銷改判。爰審酌被告品行、犯罪之動機
    、目的、手段、所運輸毒品之數量龐大，所生之危害甚鉅，及遭查獲交保後，再
    次運輸毒品入境，犯罪後亳無悔意等一切情狀，量處如主文第二項所示之刑，以
    資懲儆。扣案之含第二級毒品甲基安非他命粒錠一００包（驗餘淨重一九二五．
    四０公克）、四０包（淨重七一九．二三公克），應依毒品危害防制條例第十八
    條第一項前段之規定宣告沒收銷燬之。另扣案之大包裝袋二只、行李袋二只，係
    供本件犯罪所用之物，業據被告供承在卷，應依同條例第十九條第一項之規定諭
    知沒收。
四、公訴意旨另以：被告甲○○於九十一年六月五日前往泰國地區，經不詳姓名之成
    年男子交付內藏含有第二級毒品甲基安非他命成分藥物之手提袋一只後，於同年
    六月七日搭乘泰國航空公司ＴＣ六三六號班機抵達中正國際機場，運輸及私運第
    二級毒品入境，因認被告此部份亦涉犯毒品危害防制條例第四條第二項之運輸第
    二級毒品及懲治走私條例第二條第一項之私運管制物品進口罪嫌云云。訊據被告
    堅決否認有上述犯行，辯稱：伊於九十一年六月七日入境時並未攜帶含第二級毒
    品甲基安非他命成份之粒錠入境等語。按認定被告有罪之事實，應憑證據，如未
    能發現相當之證據，或證據不足以證明，自不能以推測或擬制之方法，以為裁判
    之基礎；且認定事實所憑之證據，其為訴訟上之證明，須達於通常一般人均不致
    有懷疑，而得確信其為事實之程度者，始得據為有罪之認定，倘其證明尚未達到
    此一程度，而有合理之懷疑存在時，尚難為有罪之認定基礎；苟積極證據不足以
    為不利於被告事實之認定，即應為有利被告之認定，更不必有何有利之證據，最
    高法院三十年上字第八一六號、四十年台上字第八六號、七十六年台上字第四九
    八六號判例足資參照。公訴人認定被告涉有前開犯行，無非係以被告甲○○於警
    訊時自白：「我以此方式走私毒品來台灣共二次（包含此次，即九十一年七月廿
    一日入境是次），上一次係九十一年六月七日也搭ＴＧ六三六入境時也攜帶『阿
    玲』泰國友人所提供之行李入境，事後由『阿玲』取走（事後交予我台幣二萬元
    」，於檢察官偵查中亦供稱：「（這是第幾次幫別人拿）第二次。上次是九十一
    年六月，我共出國四、五次，但只有幫別人帶二次」等語，為其論據，惟被告嗣
    已否認有上開犯行，且被告即令於前開時間有出境泰國並入境台灣之事實，亦不
    足以推定其有運輸並走私毒品之犯行。此外，遍查全卷復無其他佐證證明被告於
    上開時間確有攜帶含第二級毒品甲基安非他命成份粒錠入境之事實，尚難徒憑前
    開自白，遽為不利於被告之認定，自屬不能證明被告此部分犯罪，惟因公訴人指
    此與前開論罪科刑部分，有連續犯關係，屬裁判上一罪，爰不另為無罪之諭知，
    併此敘明。
據上論斷，應依刑事訴訟法第三百六十九條第一項前段、第三百六十四條、第二百九
十九條第一項前段，毒品危害防制條例第四條第二項、第十八條第一項前段、第十九
條第一項，懲治走私條例第二條第一項、第十一條，刑法第十一條、第二十八條、第
五十六條、第五十五條，判決如主文。
本案經檢察官曾忠己到庭執行職務
中      華      民      國    九十二    年      六      月    二十五    日
                              臺灣高等法院刑事第六庭
                                  審判長法  官  陳  春  秋
                                        法  官  王  麗  莉
                                        法  官  高  明  哲
右正本證明與原本無異。
如不服本判決，應於收受送達後十日內向本院提出上訴書狀，其未敘述上訴之理由者
並得於提起上訴後十日內向本院補提理由書（均須按他造當事人之人數附繕本）。
                                        書記官  李  垂  福
中      華      民      國    九十二    年      六      月    二十六    日
附論本案論罪科刑法條全文：
毒品危害防制條例第四條第二項：
製造、運輸、販賣第二級毒品者，處無期徒刑或七年以上有期徒刑，得併科新台幣七
百萬元以下罰金。
懲治走私條例第二條第一項：
私運管制物品進口﹑出口逾公告數額者，處七年以下有期徒刑，得併科新台幣二十萬
元以下罰金。


司法院資訊處製作；財團法人民間司法改革基金會備份。
